【裁判字號】    89,訴,1496
【裁判日期】    891126
【裁判案由】    強盜
【裁判全文】
臺灣臺北地方法院刑事判決                        八十九年度訴字第一四九六號
    公  訴  人  臺灣臺北地方法院檢察署檢察官
    被      告  丙○○
    指定辯護人  本院公設辯護人甲○○
右列被告因強盜案件，經檢察官提起公訴（八十九年度偵字第一九三六八號），本院
判決如左：
    主  文
丙○○意圖為自己不法所有，以強暴，致使不能抗拒，而取他人之物，處有期徒刑伍
年貳月。螺絲起子壹把沒收。
    事  實
一、丙○○係馬來西亞來台之僑生，就讀於國立政治大學政治學系，於民國八十七年
    因故被學校退學，但並未離開臺灣仍居住於台北市○○區○○路一段八十之二號
    五樓，丙○○之家人並未知道丙○○已遭學校退學，仍繼續提供其經濟來源，但
    後來其家人發覺丙○○已遭退學，遂斷絕其經濟來源，丙○○因欠錢花用，遂意
    圖為自己不法之所有，攜帶客觀上具有危險性，可作為凶器使用之螺絲起子一把
    ，於八十九年九月二十九日二十二時三十五分許，至台北市○○區○○路一０五
    號之「友惠商店」，見該店僅有負責人乙○○○一人在顧店，於是先假裝購買東
    西，至店裡面先拿了一瓶飲料和一盒品客洋芋片後拿到櫃檯結帳，但丙○○此時
    並未馬上結帳，又說要一包七星香菸以及三包面紙，趁乙○○○轉身要拿面紙之
    際，丙○○突然從乙○○○右側，伸出雙手掐住乙○○○之脖子，使乙○○○脖
    子受有瘀傷（此部分未據告訴），再將之壓倒在地，以此強暴方法，致使乙○○
    ○喪失自由意志而不能抗拒，取走乙○○○繫於腰際之皮包，內有新台幣（下同
    ）七千五百四十七元，得手後逃逸，嗣經乙○○○呼救並報警，而於同日晚間二
    十二時五十五分許，為警在保儀路一０九巷口圍捕查獲。
二、案經台北市政府警察局文山第一分局分局移送臺灣台北地方法院檢察署檢察官偵
    查起訴。
    理  由
一、訊據被告丙○○對於右揭時地，伸出雙手掐住乙○○○之脖子，以此強暴方法，
    致使乙○○○不能抗拒，取走乙○○○繫於腰際之皮包，內有七千五百四十七元
    現金之事實，於偵查中及本院歷次審理中均坦承不諱，核與被害人乙○○○於本
    院審理時證述相符、證人高銘仁及鄭詠輝於警訊時陳述之情節相符，並有贓物認
    領保管單一紙及照片四張附卷可稽，本件事證明確，被告犯行洵堪認定，應予依
    法論科。
二、被告辯護人指稱懲治盜匪條例為限時法，因施行時限已過而失其效力，應適用普
    通刑法之規定。惟查：懲治盜匪條例於四十六年六月五日修正公布，刪除第八條
    施行期間一年及第十條依特種刑事訴訟法條例審理之規定，其原第九條改為第八
    條，第十一條改為第九條；修正前該條例全部內容，曾經立法院民刑商法委員會
    審查，認尚有繼續沿用之必要，始改採新法之全部條文，並重新調整條次，形式
    上雖曰修正，實質上係明確將本條例由臨時性之舊法，改制為常態性之刑事特別
    法，等於制定新法，故該條例重新立法之合法性，並不因修正前曾施行期滿始以
    命令展期而有影響，最高法院八十八年度台上字第三０九八號判決亦同此見解，
    是被告辯護人之主張，尚不足取。
三、查被告丙○○以強暴方式，致使乙○○○喪失意思自由，且達於不能抗拒之程度
    ，而強取其財物，核其所為係犯懲治盜匪條例第五條第一項第一款之盜匪罪。公
    訴人雖起訴刑法第三百三十條第一項加重強盜罪，然懲治盜匪條例第五條第一項
    第一款之普通盜匪罪與刑法第三百三十條第一項之強盜罪，為法規競合，而懲治
    盜匪條例第五條第一項第一款所定之法定刑，為無期徒刑或七年以上有期徒刑，
    較刑法第三百三十條第一項所定五年以上十二年以下有期徒刑之法定刑為重，自
    應適用懲治盜匪條例之規定處斷，但其基本事實同一，應予變更起訴法條，附此
    敘明。按被告因一時貪慾致罹刑章，而其所得財物不多，且犯後態度良好、坦承
    犯行，深具悔意，強取他人財物之惡質雖重，然觀其並未傷人，且未積極侵害他
    人生命法益之重大情狀，且被害人乙○○○於本院審理時亦請求本院能原諒被告
    ，情輕法重，堪予憫恕，因認為即予宣告法定低度刑期，猶嫌過重，是爰依刑法
    第五十九條之規定酌量減輕其刑，故無期徒刑減為七年以上有期徒刑，有期徒刑
    則減輕其刑至二分之一。爰審酌被告丙○○年輕力壯，不圖正業，其強盜之行為
    ，嚴重影響社會治安，莫此為甚，本院再三衡酌被告丙○○犯罪之動機、目的、
    所得財物，及未殺害被害人等情，與犯罪後坦承不諱態度良好等一切情狀，量處
    如主文所示之刑。
四、另被告丙○○所有且供其犯前開盜匪罪所用之螺絲起子一把，雖未扣案，然並不
    能證明業已滅失，爰依刑法第三十八條第一項第二款之規定宣告沒收，此有本院
    刑事庭公務電話記錄一紙附卷可證。至於被告匪所得之財物七千五百四十七元
    ，已由被害人領還，此有台北市政府警察局文山第一分局贓物認領保管收據乙紙
    附卷可證，無庸諭知發還被害人。
據上論斷，應依刑事訴訟法第二百九十九條第一項前段、第三百條、懲治盜匪條例第
五條第一項第一款、第八條，刑法第五十九條、第三十八條第一項第二款，判決如主
文。
本案經檢察官朱應翔到庭執行職務
中    華    民    國      八十九      年      十一月      二十六       日
                                      臺灣臺北地方法院刑事第三庭
                                          法  官  陳  德  民
右正本證明與原本無異。
如不服本判決，應於判決送達後十日內，向本院提出上訴狀。
                                          書記官  楊  秋  鈴
中    華    民    國      八十九      年      十一月      二十七       日
附錄本案論罪科刑法條全文：
懲治盜匪條例第五條
有左列行為之一者，處無期徒刑或七年以上有期徒刑：
一、意圖為自己或第三人不法所有，以強暴、脅迫、藥劑、催眠術或他法，致使不能
    抗拒，而取他人之物或使其交付者。
二、發掘墳墓而盜取殮物者。
三、藏匿或包庇盜匪者。
前項第一款之未遂犯罰之。
預備犯第一項第一款之罪者，處一年以下有期徒刑。


司法院資訊處製作；財團法人民間司法改革基金會備份。
